【裁判字號】    97,易,903
【裁判日期】    970730
【裁判案由】    偽造文書
【裁判全文】
臺灣臺南地方法院刑事判決               97年度易字第903號
公  訴  人  臺灣臺南地方法院檢察署檢察官
被      告  乙○○
上列被告因偽造文書案件，經檢察官提起公訴（97年度偵字第
1441號），被告於本院準備程序中就被訴事實為有罪之陳述，經
本院裁定適用簡式審判程序，判決如下：
    主  文
乙○○共同明知為不實之事項，而使公務員登載於職務上所掌之
公文書，足以生損害於公眾，處有期徒刑參月，如易科罰金，以
銀元參佰元即新臺幣玖佰元折算壹日，減為有期徒刑壹月又拾伍
日，如易科罰金，以銀元參佰元即新臺幣玖佰元折算壹日。
    事實及理由
一、本件犯罪事實：乙○○於民國92年間，因有施用毒品習性，
    且無經濟來源，急需現金維持生活及購買毒品，遂與姓名年
    籍不詳之成年人士約定，由不詳人士提供機票費用，並支付
    不詳代價，委由乙○○充當人頭辦理假結婚，讓泰國籍女子
    得以來臺工作。渠等謀議既定，便基於使公務員登載不實之
    犯意聯絡，由乙○○先於92年6月17日搭機前往泰國，與泰
    國籍女子TSAI BUNMA（中文名稱：李雯君，涉嫌偽造文書部
    分，另經檢察官為職權不起訴處分）辦理結婚手續，取得相
    關結婚證明文件後回國，再於同年7月7日，持上開在泰國虛
    偽結婚之證明文件，向臺南縣新化鎮戶政事務所提出結婚登
    記之申請，使該戶政事務所承辦之公務員將此不實結婚事項
    ，登載於其職務上所掌之乙○○戶籍資料，足以生損害於戶
    政機關對於婚姻登記事項管理之正確性。嗣因警於95年10月
    30日晚上7時許，在桃園縣桃園市○○路229號「向日葵泰國
    古式養生館」臨檢查獲泰籍女子TSAI BUNMA從事按摩及美容
    工作，始循線查悉上情。
二、上開犯罪事實之證據：
（一）被告於本院審理時之自白。
（二）證人即同案被告TSAI BUNMA、證人蔡慶泰之證言。
（三）卷附法務部入出境資訊連結作業、外僑居留資料查詢-明
      細內容顯示畫面、TSAI BUNMA居留地查詢報告、臺南縣新
      化鎮戶政事務所97年5月5日南縣化戶字第097000719號函
      附之乙○○申請結婚登記資料、財政部臺灣省南區國稅局
      新化稽徵所97年4月21日南區國稅新化二字第0970021355
      號函各1份。
三、被告行為後，刑法於94年2月2日修正公布，並於95年7月1日
    施行，依修正後刑法第2條第1項：「行為後法律有變更者，
    適用行為時之法律。但行為後之法律有利於行為人者，適用
    最有利於行為人之法律。」之規定，本件被告應適用較有利
    之修正前刑法第28條、第41條第1項前段之規定：
（一）被告行為時之刑法第28條規定：「二人以上共同實施犯罪
      之行為者，皆為正犯。」，修正後刑法第28條則規定：「
      二人以上共同實行犯罪之行為者，皆為正犯」，揆諸其修
      正理由，係為釐清陰謀共同正犯、預備共同正犯是否合乎
      正犯要件，對於共同實行犯罪之行為不生影響。本件依修
      正前刑法第28條規定論以共同正犯，對被告並無不利。
（二）依被告行為時刑法第41條第1項前段：「犯最重本刑為5年
      以下有期徒刑以下之刑之罪，而受6個月以下有期徒刑或
      拘役之宣告，因身體、教育、職業、家庭之關係或其他正
      當事由，執行顯有困難者，得以1元以上3元以下折算1日
      ，易科罰金」，及修正前罰金罰鍰提高標準條例第2條前
      段（現已刪除），易科罰金應就其原定數額提高為100倍
      折算1日等規定，本件被告行為時之易科罰金折算標準，
      最高應以銀元300元即新臺幣900元折算1日；惟修正後刑
      法第41條第1項前段則規定：「犯最重本刑為5年以下有期
      徒刑以下之刑之罪，而受6個月以下有期徒刑或拘役之宣
      告者，得以新臺幣1,000元、2,000元或3,000元折算1日，
      易科罰金」，比較修正前後之易科罰金折算標準，以修正
      前之規定較有利於被告。
四、核被告乙○○所為，係犯刑法第214條使公務員登載不實罪
    。其與同案被告TSAI BUNMA及安排本案假結婚事宜之不詳人
    士間，就上開偽造文書犯行，有犯意聯絡與行為分擔，為共
    同正犯。爰審酌被告為貪圖不法利益之犯罪動機，協助泰國
    籍人士來臺非法打工，並以足生損害之不實結婚證明文件向
    戶政機關辦理戶籍登記，已嚴重影響戶政機關對於婚姻登記
    事項管理之正確性，以及其犯後坦承犯行，尚有悔意等一切
    情狀，量處如主文所示之刑，併諭知易科罰金之折算標準。
    另被告上開犯行發生在96年4月24日前，且所犯罪名及其宣
    告刑均合於中華民國96年罪犯減刑條例減刑要件，爰減其刑
    併諭知易科罰金之折算標準。
據上論斷，應依刑事訴訟法第273條之1第1項、第299條第1項前
段、第310條之2、第454條，刑法2條第1項前段、修正前刑法第
28條、刑法第214條、修正前刑法第41條第1項前段，廢止前罰金
罰鍰提高標準條例第2條，現行法規所定貨幣單位折算新臺幣條
例第2條，中華民國96年罪犯減刑條例第2條第1項第3款、第7條
，判決如主文。
本案經檢察官甲○○到庭執行職務
中    華    民    國    97    年    7     月    30    日
                  刑事第十二庭  法  官  魏玉英
以上正本證明與原本無異。
如不服本判決應於收受本判決後10日內向本院提出上訴書狀，並
應敘述具體理由。如未敘述上訴理由者，應於上訴期間屆滿後20
日內向本院補提理由書狀（均須按他造當事人之人數附繕本）「
切勿逕送上級法院」。
                                書記官  曾盈靜
中    華    民    國    97    年    7     月    30    日
附錄本案論罪科刑法條全文
中華民國刑法第214條
明知為不實之事項，而使公務員登載於職務上所掌之公文書，足
以生損害於公眾或他人者，處3年以下有期徒刑、拘役或5百元以
下罰金。


司法院資訊處製作；財團法人民間司法改革基金會備份。
